【裁判字號】    95,易,2462
【裁判日期】    951229
【裁判案由】    恐嚇
【裁判全文】
臺灣臺北地方法院刑事判決              95年度易字第2462號
    公  訴  人  臺灣臺北地方法院檢察署檢察官
    被      告  甲○○
上列被告因恐嚇案件，經檢察官提起公訴（九十五年度偵字第七
二九一號），因被告於準備程序中就犯罪事實為有罪陳述，經合
議庭裁定依簡式審判程序審理，本院判決如下：
    主  文
甲○○幫助連續意圖為自己不法之所有，以恐嚇使人將本人之物
交付，處有期徒刑參月，如易科罰金，以銀元參佰元即新臺幣玖
佰元折算壹日。
    事  實
一、甲○○因經濟狀況不佳，於預見提供自己帳戶予不明人士使
    用，可能幫助他人從事財產犯罪下，仍基於縱有人以其金融
    帳戶實施恐嚇取財犯罪亦不違背其本意之未必故意，於民國
    九十四年十一、十二月間之不詳時地，將其所申請中國信託
    商業銀行永吉分行第「000000000000」號帳戶
    之存摺、提款卡及密碼，以新臺幣（下同）二千元之代價，
    出售予自稱「林建誠」之真實姓名年籍不詳之成年男子，嗣
    該男子基於意圖為自己不法所有之概括犯意，以「紫龍」自
    稱，於（一）九十四年十二月二日，在電話中向黃友松恫嚇
    稱：已將黃友松調查清楚，兄弟跑路需要資金等語，致黃友
    松心生畏懼，遂按其指示匯款五萬元至甲○○上開帳戶，旋
    遭提領一空；（二）九十四年十二月七日，以相同手法向吳
    家驊恫嚇，致吳家驊心生畏懼，按其指示匯款三萬元至甲○
    ○上開帳戶，旋遭提領一空；（三）於九十四年十二月二十
    八日，以相同手法向乙○○恫嚇，致乙○○心生畏懼，惟乙
    ○○嗣查覺有異，未依指示匯款二萬元至甲○○上開帳戶，
    而報警循線查知上情。
二、案經乙○○訴由臺北市政府警察局信義分局報告臺灣臺北地
    方法院檢察署檢察官偵查起訴，因被告於準備程序中就犯罪
    事實為有罪陳述，經合議庭裁定依簡式審判程序審理。
    理  由
一、上揭事實，業據被告甲○○於審理中坦承不諱（見本院九十
    五年十二月十一日審理筆錄），且經證人乙○○、黃友松、
    吳家驊於偵查中證述綦詳（見九十五年度偵字第七二九一號
    卷第一五七至一五八頁），並有甲○○之中國信託商業銀行
    永吉分行第「000000000000」號帳戶之開戶資
    料及歷史交易明細表，及黃友松、吳家驊之匯款回條聯等件
    在卷可稽，足認被告於審理中出於任意性之自白，與事實相
    符而堪採信；又查金融存款帳戶，事關存戶個人財產權益之
    保障，與帳戶之存摺、提款卡、密碼相結合，專屬性、私密
    性更形提高，除非本人或與本人具密切之關係者，難認有何
    理由可自由使用，一般人亦均有應妥善保管上開物件，防止
    被他人冒用之認知，且近來電話恐嚇或詐欺犯案猖獗，每利
    用人頭帳戶作為犯罪工具，若任意提供帳戶資料予不明人士
    使用，將有遭他人作為恐嚇或詐欺取財等財產犯罪時，非正
    當資金進出之不法用途，此情當為具有社會生活經驗之成年
    人所得認識，被告任意交付帳戶資料予不明人士，其有容認
    所交付帳戶供他人作為恐嚇犯罪時使用之未必故意，亦甚灼
    然。本件犯罪事證明確，應依法論科。
二、查被告行為後，刑法於九十四年一月七日修正通過，於九十
    四年二月二日公布，並於九十五年七月一日施行。按行為後
    法律有變更者，適用行為時之法律，但行為後之法律有利於
    行為人者，適用最有利於行為人之法律，現行刑法第二條第
    一項訂有明文。此條規定乃與刑法第一條罪刑法定主義契合
    ，而貫徹法律禁止溯及既往原則，係規範行為後法律變更所
    生新舊法律比較適用之準據法，是刑法第二條本身雖經修正
    ，但刑法第二條既屬適用法律之準據法，本身尚無比較新舊
    法之問題，應一律適用裁判時之現行刑法第二條規定以決定
    適用之刑罰法律。又本次刑法修正之比較新舊法，應就罪刑
    有關之共犯、未遂犯、想像競合犯、牽連犯、連續犯、結合
    犯，以及累犯加重、自首減輕暨其他法定加減原因（如身分
    加減）與加減例等一切情形，綜其全部罪刑之結果而為比較
    （最高法院九十五年五月二十三日九十五年度第八次刑事庭
    會議決議參照），而查：
(一)、被告行為時之刑法第三十三條第五款規定：「罰金：（銀元
    ）一元（即新臺幣三元）以上」，而九十五年七月一日公布
    施行之刑法第三十三條第五款規定：「罰金：新臺幣一千元
    以上」，比較新、舊法結果，以適用修正前之法律，對被告
    較為有利；
(二)、被告行為後，刑法第五十六條連續犯之規定業經刪除，被告
    之數犯罪行為，於新法施行後，應予分論併罰，此刪除雖非
    犯罪構成要件之變更，但顯已影響行為人刑罰之法律效果，
    自屬法律有變更，依修正後刑法第二條第一項規定，比較新
    、舊法結果，以適用修正前之法律，對被告較為有利；
(三)、綜上法律修正前、後之比較，揆諸前揭最高法院決議及修正
    後刑法第二條第一項所定之「從舊從輕」原則，應整體適用
    被告行為時之法律，即修正前刑法等相關規定，對被告較為
    有利。
三、按刑法上之幫助犯，係對於犯罪與正犯有共同之認識，而以
    幫助之意思，對於正犯資以助力，而未參與實施犯罪之行為
    者而言（最高法院八十八年度臺上字第一二七○號判決意旨
    參照），又連續幫助與幫助連續為不同之犯罪態樣，如基於
    概括犯意，多次幫助他人犯罪，為連續幫助，該幫助者有多
    次犯罪行為，而如以一幫助行為，幫助他人連續犯罪，則為
    幫助連續，就幫助犯而言，僅有一次犯罪行為（最高法院八
    十七年度臺上字第三八六五號判決意旨參照）。查本件被告
    雖未實施恐嚇取財犯罪構成要件之行為，惟提供其帳戶資料
    為他人之恐嚇取財犯行提供助力，為幫助犯；而上述向被告
    收購帳戶之自稱「林建誠」之真實姓名不詳之成年男子，先
    後以電話連續恐嚇黃友松、吳家驊、乙○○三人，致其等均
    心生恐懼，黃友松、吳家驊均因而匯款至被告所提供予「林
    建誠」之上開帳戶，乙○○則報警而未匯款，該「林建誠」
    先後二次恐嚇取財既遂、一次恐嚇取財未遂犯行，時間緊接
    ，方法相同，觸犯構成要件相同之罪名，顯基於概括犯意而
    為，為連續犯，惟本件被告僅為一次幫助行為提供帳戶資料
    ，為「林建誠」之連續恐嚇取財犯行提供助力，應僅成立單
    一之幫助犯；是核被告甲○○所為，係幫助犯刑法第三百四
    十六條第一項之連續恐嚇取財罪。被告為幫助犯，依刑法第
    三十條第二項之規定，按正犯之刑減輕之。爰審酌被告因貪
    圖慾便，提供帳戶予他人作為犯罪使用，影響社會正常交易
    安全，增加被害人尋求救濟之困難，並使犯罪之追查趨於複
    雜，惟被告提供帳戶所獲利益非鉅，且於犯罪後坦承犯行，
    表示悔意，暨被告犯罪之動機、目的、手段、生活狀況、品
    行、智識程度等一切情狀，量處如主文所示之刑；又被告行
    為後，刑法第四十一條易科罰金之折算標準，亦由原配合依
    罰金罰鍰提高標準條例第二條規定（現已刪除）提高之銀元
    一百元至三百元（即新臺幣三百元至九百元），修正為新臺
    幣一千元、二千元、三千元，經比較新、舊法之結果，修正
    後之規定並非較有利於被告，依刑法第二條第一項前段規定
    ，應適用修正前之規定，爰依修正前刑法第四十一條第一項
    前段之規定，諭知易科罰金之折算標準。
四、據上論斷，應依刑事訴訟法第二百七十三條之一第一項、第
    二百九十九條第一項前段，刑法第二條第一項前段、第三十
    條、第三百四十六條第一項，修正前刑法第五十六條、第四
    十一條第一項前段，刑法施行法第一條之一，修正前罰金罰
    鍰提高標準條例第二條，現行法規所定貨幣單位折算新臺幣
    條例第二條，判決如主文。
本案經檢察官廖舒屏到庭執行職務
中    華    民    國  九十五  年  十二    月  二十九  日
                      刑事第八庭  法  官  孫  曉  青
上正本證明與原本無異。
如不服本判決應於送達後十日內向本院提出上訴狀。
                                  書記官  郭  錦  賢
中    華    民    國  九十五  年  十二    月  二十九  日
附錄本案論罪科刑法條全文
刑法第三百四十六條
意圖為自己或第三人不法之所有，以恐嚇使人將本人或第三人之
物交付者，處六月以上五年以下有期徒刑，得併科一千元以下罰
金。
以前項方法得財產上不法之利益，或使第三人得之者，亦同。
前二項之未遂犯罰之。


司法院資訊處製作；財團法人民間司法改革基金會備份。
